【裁判字號】    89,上更(一),245
【裁判日期】    890822
【裁判案由】    違反槍砲彈藥刀械管制條例等
【裁判全文】
臺灣高等法院臺中分院刑事判決          民國八十九年度上更(一)字第二四五號
    上  訴  人
    即  被  告  甲○○
    指定辯護人  本院公設辯護人  丙○○
右上訴人因違反槍砲彈藥刀械管制條例案件，不服台灣台中地方法院中華民國八十七
年二月十八日第一審判決（民國八十六年度訴字第三三七六號，起訴案號：台灣台中
地方法院檢察署民國八十六年度偵字第二五四三四號），提起上訴，本院判決如左：
    主      文
原判決關於違反槍砲彈藥刀械管制條例及執行刑部分均撤銷。
甲○○未經許可無故持有手槍，累犯，處有期徒刑年陸月，併科罰金新台幣壹拾貳
萬元，罰金部分如易服勞役，以新台幣玖佰元即銀元佰元折算壹日。扣案之巴西制
九二型手槍壹枝（槍枝管制編號0000000000號）、中共制霰彈長槍壹枝（
槍枝管制編號0000000000號）、九ＭＭ制式子彈貳顆均沒收。
    事      實
一、甲○○曾犯有前科多次，其最近一次，於民國（下同）八十二年間，因吸食毒品
    海洛因經法院判處有期徒刑一年十一月，並於八十六年七月四日執行完畢，猶不
    知悔改。復於八十六年十月十五日，因其友人許炳源之同居人戊○○，與丁○○
    有債務糾紛，約於台中市○○路一九五號品豆咖啡店前交付金錢，許炳源欲趁機
    對丁○○不利，乃召集甲○○及綽號阿義、阿華、阿賢、紅茶等不詳姓名年籍之
    人共約十人，由許炳源準備具有殺傷力之中共霰彈長槍一枝、霰彈三顆（槍枝管
    制編號0000000000號）、巴西制二型手槍一枝（槍枝管制編號000
    0000000號）、九ＭＭ制子彈五顆、許炳源自己攜帶手槍一枝（內含五顆
    子彈），另將霰彈長槍（含子彈三顆）交由甲○○持有，並駕駛三輛汽車前往上
    開地點埋伏。嗣於同日晚上十時十五分許，丁○○果與其朋友乙○○、邱魏信介
    （即魏信介）、綽號「肉包」者共四人駕駛車號ＰＫ－三七三七號自小客車到品
    豆咖啡店前，許炳源等人即由其中一輛廂型車堵住丁○○所坐車號ＰＫ－三七三
    七號自小客車去路。許炳源、甲○○及綽號阿義、阿華、阿賢、紅茶等人並下車
    ，欲將丁○○等人由車內拉出，在拉綽號「肉包」者之際，甲○○舉其未經許可
    ，無故持有之霰彈長槍槍托欲打綽號「肉包」者之頭部，竟應注意能注意而疏於
    注意，不慎誤扣板機，擊中在後指揮之許炳源頸部中央右方，致許炳源傷重倒地
    ，甲○○見狀，乃拾起許炳源所持有掉落於地之九二型手槍一把（內有子彈五發
    ）後，即未經許可持有之，並旋與綽號阿義、阿華、阿賢、紅茶等人分別逃逸，
    許炳源經在場之戊○○，將之送醫後，因頸部霰彈槍創而不治死亡（過失致死部
    分已判決確定）。迨至八十六年十二月八日晚上二十一時四十分許，在台中縣大
    雅鄉○○路一二五巷四十四號三樓之一張美玲（業經檢察官另為不起訴處分）住
    處，為警查獲，嗣由甲○○帶同警方到台中縣神岡鄉○○路四四八巷八十七號前
    草堆裡，取出其未經許可無故持有之中共制霰彈槍一把、霰彈二顆、巴西制九二
    型手槍一把及９ＭＭ制式子彈五顆。
二、案經台中市警察局第一分局報請臺灣臺中地方法院檢察署檢察官偵查起訴。
    理      由
一、訊據上訴人即被告甲○○坦承於右揭時地未經許可持有霰彈長槍、巴西制手槍及
    ９ＭＭ制式子彈五顆，於八十六年十二月八日帶同警察前去上開藏匿地點取出交
    與警方。雖其辯稱不知霰彈長槍裝有子彈云云。惟查該槍係中共制之制式霰彈槍
    ，屬危險物品持有之必須非常小心，衡情許炳源於交槍與被告持有時必將槍內裝
    有子彈之情告知被告無疑，被告所辯要屬飾卸之詞，不足採信，復有前開槍彈扣
    案為證。又上開槍彈經送請內政部警政署刑事警察局鑑驗結果，其中中共制霰彈
    長槍一把 (槍枝管制編號：0000000000號) ，認係中共制口徑１２Ｇ
    ＡＵＧＥ之制式霰彈槍，槍身號碼為〞00000000〞，機械性能良好，可
    發射同口徑之霰彈，具有殺傷力；另巴西制九二型手槍一把 (槍枝管制編號：0
    000000000號) ，認係巴西ＴＡＵＲＵＳ廠製口徑９ＭＭ之制式手槍，
    管內具六條右旋之來復線，機械性能良好，可擊發子彈，認具殺傷力；９ＭＭ制
    式子彈五顆，經試射三顆，認均係制式口徑９ＭＭ之子彈，均具有殺傷力；又霰
    彈二顆，均經試射，認均係制式口徑１２ＧＡＵＧＥ之霰彈，均具有殺傷力，此
    有該局八十六年十二月十六日刑鑑字第八四三三三號鑑驗通知書一份在卷可考。
    事證明確，被告犯行堪以認定。
二、核上訴人即被告所為，係犯槍砲彈藥刀械管制條例第七條第四項之未經許可無故
    持有手槍罪、同條例第八條第四項之未經許可無故持有獵槍罪、同條例第十二條
    第四項之未經許可無故持有子彈罪。又槍砲彈藥刀械管制條例業已修正，並於八
    十六年十一月二十四日公布，同年月二十六日生效，本件自應適用修正及之新法
    論處，公訴人引用修正前之該條例第七條第四項、第八條第三項、第十一條第三
    項尚有未洽。被告同時持有上開手槍、霰彈槍、子彈之行為，係一行為觸犯數罪
    名，為想像競合犯，應從一重之未經許可無故持有手槍罪處斷。又被告於八十二
    年間因吸食海洛因經法院判處有期徒刑一年十一月，並於八十六年七月四日執行
    完畢，此有臺灣臺中地方法院檢察署刑案資料查註紀錄表在卷足憑，其於五年以
    內再犯本件有期徒刑以上之罪，為累犯，應依刑法第四十七條規定，加重其刑。
    又被告於偵審中自白，並供述上開槍枝、子彈均係自被害人許炳源處取得，且帶
    同警方至放置地點即台中縣神岡鄉○○路四四八巷八十七號前草堆裡查獲，已如
    上述，爰依槍砲彈藥刀械管制條例第十八條第四項前段之規定減輕其刑。
三、原審以疲告未經許可無故持有槍彈，罪證明確，予以論罪科刑，原無不合，惟查
    被告等前往品豆咖啡店前時，僅攜帶二枝槍，此業據被告及證人戊○○在警訊中
    供述甚明（見八十六年度偵字第一四三二號偵查卷第八頁背面、八十六年度偵字
    第一一五四三四號偵查卷第十二頁背面），原判決誤認攜帶霰彈槍一綑及手槍數
    把，尚有未當。又被告雖持有上述槍彈，然上開槍彈均係許炳源所有，僅因應許
    炳源之邀同往尋找丁○○，由許炳源交其持有於槍托欲打綽號「肉包」者時不慎
    走火傷及許炳源致死，而於許炳源倒地後拾起其掉落之手槍後即逃逸並將槍彈、
    彈藏於在前揭起獲處，未再有使用上開槍械從事其他不法行為，核其持有槍械行
    為之危險性尚非重大而無宣告強制工作之必要，原審諭知被告應於刑之執行完畢
    或赦免後，令入勞動場所強制工作三年，亦有未洽。被告上訴據此指撾原判決不
    當亦非無理由。原判決此部分既有上述可議之處，自應由本院將原判決此部分及
    執行刑撤銷改判。爰審酌上訴人即被告犯罪之動機、目的、手段、所生危害、犯
    後態度及素行資料等一切情狀，量處以有期徒刑三年六月，併科罰金新台幣十二
    萬元，及諭知罰金易服勞役之折算標準。扣案之中共制霰彈長槍一枝（槍枝管制
    編號0000000000號），巴西制九二型手槍一枝（槍枝管制編號000
    0000000號）、九ＭＭ制式子彈二顆均係違禁物，併依刑法第卅八條第一
    項第一款或第二款宣告沒收，至霰彈一顆，於品豆咖啡店前已擊發，另二顆霰彈
    及制式子彈三顆，均於鑑定已試射，不予宣告沒收，併此敘明。另被告雖持有槍
    彈，惟依比例原則，尚無諭知強制工作之必要，已見前述併予敘明。
據上論斷，應依刑事訴訟法第三百六十九條第一項前段、第三百六十四條、第二百九
十九條第一項前段，槍砲彈藥刀械管制條例第七條第四項、第八條第四項、第十二條
第四項、第十八條第四項前段，刑法第十一條前段、第五十五條、第四十七條、第四
十二條第二項、第三十八條第一項第一款，罰金罰鍰提高標準條例第二條，現行法規
所定貨幣單位折算新臺幣條例第二條，判決如主文。
本案經檢察官己○○到庭執行職務。
中      華      民      國    八十九     年      八       月    二十二  日
                                  臺灣高等法院臺中分院刑事第六庭
                                        審判長法  官  李  文  雄
                                              法  官  陳  嘉  雄
                                              法  官  龔  永  昆
右正本證明與原本無異。
如不服本判決應於收受送達後十日內向本院提出上訴書狀，其未述上訴之理由者並
得於提起上訴後十日內向本院補提理由書（均須按他造當事人之人數附繕本）。
                                              書記官  陳  麗  玉
中      華      民      國    八十九     年      八       月    二十四  日
                                                                        Ｉ


司法院資訊處製作；財團法人民間司法改革基金會備份。
